臺灣新北地方法院民事判決
111年度訴字第1856號
原      告  孫晶    

被      告  張哲豪  

            陳素玉  
共      同
訴訟代理人  張子特律師
上列當事人間請求侵權行為損害賠償事件，經本院於民國111年1
1月22日言詞辯論終結，判決如下：
    主  文
被告應各給付原告新臺幣壹拾萬元，及被告甲○○自民國一一一年
八月十一日、被告乙○○自民國一一一年八月二十三日起，均至清
償日止，按週年利率百分之五計算之利息。
原告其餘之訴駁回。
訴訟費用由被告各負擔十分之一，餘由原告負擔。
本判決得假執行。但被告甲○○、乙○○如各以新臺幣壹拾萬元供擔
保後，得免為假執行。
原告其餘假執行之聲請駁回。
    事實及理由
一、原告起訴主張：
  ㈠被告於民國111年1月9日從上海返家，原告於111年1月13日晚
    間10時許，在家中電腦通訊軟體LINE發現被告乙○○叫被告甲
    ○○「老公」，原告欲拍照留存，被告甲○○立即刪除。111年1
    月20日被告甲○○承認與被告乙○○有曖昧聊天，還承諾不再聯
    絡，然仍繼續與被告乙○○聯絡，並讓小孩看到聊天紀錄，女
    兒還問原告「媽媽，爸爸的老婆不是你嗎？為什麼有別的女
    人叫爸爸老公，爸爸還叫他老婆？」，小孩還看到「老公抱
    抱，老公親親，老公睡睡」等聊天紀錄，被告甲○○告訴女兒
    這是玩遊戲。111年5月23日孩子們居家上課，原告居家辦公
    照顧小孩，正好被告甲○○另1支手機在家裡充電，孩子發現
    並打開密碼拿給原告，原告在手機裡發現不雅照片。111年6
    月8日早上孩子發現被告甲○○的手機沒有帶到樓下，馬上又
    叫原告，發現被告他們用通訊軟體Messenger聊天紀錄，原
    告於111年6月14日又發現被告他們用Messenger聊天紀錄。1
    11年7月7日被告甲○○把與原告的聊天紀錄截圖給被告甲○○母
    親，截圖上有被告乙○○之來電頭像。同時這半年被告甲○○帶
    孩子出去或在家裡都不斷跟被告乙○○聊天，兩個孩子都有看
    到聊天紀錄，並告訴原告。111年7月12日早上被告甲○○故意
    找理由阻止原告上班，試圖誣陷原告，原告被迫說要報警後
    ，婆婆出來阻攔被告甲○○，原告得以脫身去上班，同時這期
    間被告甲○○的母親告訴小孩原告偷拿被告甲○○的錢，小孩向
    原告求證，以上種種行為造成原告精神上受到嚴重打擊，一
    直有在看精神科。被告間逾越普通朋友一般社交行為之不正
    常往來，構成侵害原告配偶權利之侵權行為，原告爰依民法
    第184條第1項前段、第195條第1項前段、第3項規定請求被
    告各給付原告精神慰撫金新臺幣（下同）100萬元等語。
  ㈡並聲明：被告應各給付原告100萬元，及自起訴狀繕本送達翌
    日起至清償日止，按週年利率5%計算之利息。
二、被告則以：
　㈠依據我國婚姻與家庭之憲法規範變遷、婚姻定義與內涵之轉
    變，對於「性」價值觀之變遷，可知我國憲法對於以婚姻約
    束配偶雙方忠誠義務，不再強調婚姻之制度性保障，轉為重
    視婚姻關係中配偶雙方平等、自主之個人性自主決定權，配
    偶彼此間不因婚姻關係而有支配他方意志或性親密關係自主
    決定之特定權利，自不應承認以「性與感情、精神、行為等
    親密關係之獨佔、使用權」作為核心之「配偶權」概念，更
    不應承認此為「婚姻自由」所涵蓋之憲法上權利，婚姻之意
    義與價值不斷然係配偶間所負之忠誠義務，更重要者係情感
    上之溝通、互信與承諾，換言之，無肯認以前述獨佔、使用
    權作為核心內涵之「配偶權」存在之虞地，故配偶權並非憲
    法上之權利。又依民法第18條第2項、第195條第1項、第3項
    之修法歷程，可知立法者有意將原被歸類為廣義人格權之身
    分權，與人格權或人格法益區隔，納入「身分法益」之範疇
    ，對於他方配偶之人格並無實體法上權利之概念。縱使肯認
    配偶權為一種法律上權利，因他方配偶享有憲法第22條保障
    之性自主決定權，自然係以憲法上所保障之性自主決定權優
    先，即難認通姦或相姦行為有何侵權行為之不法性，故原告
    本件主張顯無理由。
  ㈡侵權行為需以行為人就侵權之事實具備故意或過失為要件，
    倘侵權行為人就其交往對象是否為有配偶之人並無所悉，要
    難認對其配偶有侵害配偶權之故意或過失。被告乙○○對於被
    告甲○○是否具有婚姻關係難以知悉，被告乙○○並不知悉被告
    甲○○是否為有配偶之人，故原告對此主張應無理由。又原告
    主張未成年子女有問原告關於被告乙○○云云或因未成年子女
    因素取得起訴狀所附之證據資料，然原告並未提出任何證據
    資證明此節，被告否認之。再者，被告事實上並未見面，僅
    為網路交友，應無可能有實際接觸之事實，並無可能有任何
    逾越普通朋友情誼之情事存在，原告對此並未提出何處侵害
    原告之配偶權，又如何侵害？對於侵權行為事實，並未有任
    何之說明或主張，原告對此主張顯無理由。縱使認為被告應
    負擔賠償責任，被告甲○○目前遭公司辭退待業中，被告乙○○
    於補習班內工作，顯見原告主張被告每人非財產上損害賠償
    各100萬元顯然過高應予酌減等語，資為抗辯。
　㈢並聲明：⒈原告之訴駁回。⒉如受不利判決，願供擔保免為假
    執行。
三、本院之判斷：
　　原告主張其為被告甲○○之配偶，被告間以通訊軟體LINE、Me
    ssenger互稱「老公」、「老婆」及傳送不雅照片，且經原
    告發現後，被告間仍持續聯繫，侵害原告之配偶權及基於配
    偶關係之身分法益，應依侵權行為法律關係各賠償精神慰撫
    金100萬元予原告等語，被告固未否認有以通訊軟體相互聯
    繫之事實，然就其等有無侵害原告之配偶權及基於配偶關係
    之身分法益，則以前揭情詞置辯。是本件兩造爭執所在厥為
    ：㈠原告之配偶權及基於配偶關係之身分法益是否遭被告侵
    害？㈡原告得否請求被告賠償損害？經查：
　㈠被告對原告有無侵權行為部分：
　⒈因故意或過失，不法侵害他人權利者，負損害賠償責任；不
    法侵害他人之身體、健康、名譽、自由、信用、隱私、貞操
    ，或不法侵害其他人格法益而情節重大者，被害人雖非財產
    上之損害，亦得請求賠償相當之金額，其名譽被侵害者，並
    得請求回復名譽之適當處分；且此於不法侵害他人基於父、
    母、子女或配偶關係之身分法益而情節重大者準用之，民法
    第184條第1項前段、第195條第1項、第3項分別訂有明文。
    又婚姻係以夫妻之共同生活為其目的，配偶應互相協力保持
    其共同生活之圓滿安全及幸福，而夫妻互守誠實，係為確保
    其共同生活之圓滿安全及幸福之必要條件，故應解為配偶因
    婚姻契約而互負誠實之義務，配偶之一方行為不誠實，破壞
    共同生活之圓滿安全及幸福者，即為違反因婚姻契約之義務
    而侵害他方之權利（最高法院55年度台上字第2053號判決意
    旨參照）。
　⒉而查，原告起訴時提出被告間手機對話紀錄（見本院卷第23
    頁至第169頁），被告不爭執前開對話紀錄之形式真正（見
    本院卷第279頁），觀諸該對話紀錄可見被告間互以「老公
    」、「老婆」稱之，且被告甲○○曾傳送「我想你」、「我愛
    你」、「我很愛你」、「…百年修得同船渡、千年修得共枕
    眠，我們在彼岸河之中牽手行駛著我們各自的船，我們小心
    行駛著深怕各自的船行為碰觸對方傷害到船上乘客，我們不
    做傷天害理之事也不害人，我們深深愛著對方接續前世緣…
    」、「千年之前我為什麼離開妳？…確實來到這人世間相隔
    數十年後終於見到妳，娘子距離更短了最後這一段路…」，
    且被告乙○○除曾傳送「老婆抱」、「老婆愛你」、「老公真
    的非常愛我」、「老公，我很愛你」、「我想你」、「你的
    笨老婆」、「老婆在你身邊陪著你」、「老婆幫你搥搥背」
    、「老婆秀」、「我抱抱你」、「我親親你」、「我老公好
    帥」、「我很想你」、「或許當年我們感情濃一點」、「這
    一世我可以早點遇到你」等內容外，甚至傳送數張自己正面
    上半身裸照、私密處照片予被告甲○○觀覽，可見被告間互動
    往來與一般交往中男女朋友無異，不僅互向對方吐露愛意，
    且已達表露軀體之情慾程度，顯逾越普通朋友一般社交行為
    往來，而達破壞原告與被告甲○○婚姻共同生活圓滿與幸福之
    程度。又被告前開對話紀錄中，被告乙○○曾問被告甲○○「是
    不是我放手了，你們夫妻兩就可以再回到過去了」（見本院
    卷第77頁），可見被告乙○○明知被告甲○○為有配偶之人，仍
    與被告甲○○交往，故原告主張被告均故意不法侵害原告之配
    偶權，以及原告基於配偶關係之身分法益，且情節重大等語
    ，堪屬可採。
　⒊被告雖辯稱配偶權並非憲法上權利，亦非法律上權利，原告
    不得依民法第184條第1項前段、第195條第1項、第3項規定
    請求被告賠償非財產上損害云云，然原告所援引之大法官會
    議解釋變遷脈絡，主要涉及刑法通姦罪違憲之理由，惟其中
    大法官會議解釋第791號亦闡述婚姻係配偶雙方自主形成之
    永久結合關係，除使配偶間在精神上、感情上與物質上得以
    互相扶持依存外，並具有各種社會功能，乃家庭與社會形成
    、發展之基礎，婚姻自受憲法所保障，且亦肯認配偶雙方仍
    互負忠誠義務。而婚姻忠誠義務，包含範圍甚廣，除當然包
    括性忠誠（非性獨占）外，尚兼及精神及感情層面之忠誠義
    務，縱婚姻關係中不應以刑法規範之方式，予以處罰違反性
    忠誠義務之配偶一方，惟在婚姻此一制度應受憲法制度性保
    障之情形下，經婚姻制度及忠誠義務所建構婚姻關係中之身
    分法益，仍應予以肯認為重大人格權之一，違反忠誠義務，
    客觀上如足以同時破壞夫妻間之親密性、雙方感情及信任，
    足以瓦解婚姻關係，此一違反忠誠義務之舉，自已侵害應受
    婚姻制度性保障所生之配偶權（臺灣高等法院高雄分院111
    年度上易字第111號判決參照），足認配偶權仍為民法規範
    中所欲保護之權利，是被告前開所辯，並不可採。另被告辯
    稱縱認配偶權為法律上權利，權衡配偶權之法律上權利與憲
    法第22條「性自主決定權」之憲法上權利，被告之行為亦無
    不法性云云，然原告於本件並未主張被告間有發生性行為，
    尚不涉及性自主決定權問題，故被告此部分所辯，仍無從為
    有利於被告之認定。
　⒋被告又辯稱其等係因防疫旅館搜尋而聯繫上成為網友，因此
    在網路上有曖昧對話，然雙方實際上並未見過面，僅是網友
    而已云云。惟依被告前開對話紀錄內容，已顯示被告情感交
    流頻繁，甚至已到達相見恨晚、互認彼此為命中注定伴侶之
    程度，原告與被告甲○○原有婚姻關係共同生活之圓滿安全及
    幸福已遭破壞，不因被告間有無實際見面而有重大差別，故
    被告前開所辯，並無可採。另被告乙○○辯稱原告提出被告乙
    ○○稱「是不是我放手，你們兩夫妻就可以再回到過去」之對
    話紀錄並無任何日期紀錄，應由原告負舉證之責云云。然無
    論被告乙○○係何時為前開陳述，酌以被告甲○○斯時回稱「我
    跟你說過」、「妳跟我是我們兩個人的事」、「不是因為身
    邊人而在一起」、「相對我問你」、「如果我放手你是不是
    會過的更好」，被告乙○○則稱「不會」、「好痛」，被告甲
    ○○則稱「這就好」、「所以你別跟我說放手的話」，被告乙
    ○○則稱「好」、「我剛剛好痛」、「我愛你」、「老公」（
    見本院卷第77頁至第83頁），可見被告乙○○知悉被告甲○○為
    有配偶之人時，並未拒絕與被告甲○○交往，反而仍表達欲繼
    續與被告甲○○維持交往關係之意思甚明，故被告乙○○知悉被
    告甲○○已婚之情況下與被告甲○○交往，其主觀上有侵害原告
    配偶權或原告基於配偶關係身分法益之意思，應屬明確，被
    告乙○○前開所辯，仍無可採。
　㈡原告請求被告損害賠償部分：　 
　⒈按不法侵害他人之人格權，被害人受有非財產上損害，請求
    加害人賠償相當金額之慰撫金時，法院對於慰撫金之量定，
    應斟酌實際加害情形、所造成之影響、被害人痛苦之程度、
    兩造之身分地位經濟情形及其他各種狀況，以核定相當之數
    額（最高法院47年台上字第1221號、51年台上字第223號判
    決意旨參照）。被告侵害原告之配偶權及基於配偶關係之身
    分法益且情節重大，揆諸前開說明，原告依民法第184條第1
    項前段、第195條第1項前段、第3項規定請求被告賠償精神
    慰撫金，自屬有據。
　⒉本院斟酌原告之學歷為大學畢業，目前擔任業務助理，月收
    入約3萬5,000元，110年度無申報所得，名下無不動產；被
    告甲○○學歷為大學肄業，之前於科技公司擔任行政經理，11
    0年度申報所得4萬餘元，名下有房屋、土地、投資；被告乙
    ○○為專科畢業，110年度申報所得約1萬餘元，名下有汽車、
    投資等情，此為兩造所陳明，並有兩造稅務電子閘門財產所
    得調件明細表查詢結果可憑（見本院卷第255頁、第340頁、
    限閱卷內），併審酌原告與被告甲○○於91年間結婚，兩人並
    育有2名未成年子女，有被告甲○○之戶口名簿在卷可查（見
    本院卷第215頁），以及兩造之身分、地位、經濟能力、被
    告前開侵權行為之態樣、原告所受精神痛苦等一切情狀，認
    原告得向被告請求賠償精神上所受之非財產損害，各以10萬
    元為適當，逾此數額之請求，即難准許。
四、末按給付無確定期限者，債務人於債權人得請求給付時，經
    其催告而未為給付，自受催告時起，負遲延責任，其經債權
    人起訴而送達訴狀，或依督促程序送達支付命令，或為其他
    相類之行為者，與催告有同一之效力；遲延之債務，以支付
    金錢為標的者，債權人得請求依法定利率計算之遲延利息；
    應付利息之債務，其利率未經約定，亦無法律可據者，週年
    利率為5%，民法第229條第2項、第233條第1項前段、第203 
    條分別定有明文。本件起訴狀繕本係分別於111年8月10日送
    達被告甲○○、111年8月12日寄存送達被告乙○○，有送達證書
    2紙在卷可佐，分別於111年8月10日、111年8月22日發生送
    達效力，是原告請求被告甲○○自111年8月11日、被告乙○○自
    111年8月23日起，均至清償日止，按週年利率5%計算之遲延
    利息，亦屬有據。
五、綜上所述，被告侵害原告配偶權及基於配偶關係之身分法益
    情節重大，原告得請求被告給付損害賠償。從而，原告依民
    法第184條第1項前段、第195條第1項、第3項規定，請求被
    告給付如主文第1項所示，為有理由，應予准許，逾此範圍
    部分，為無理由，應予駁回。又原告勝訴部分所命給付之金
    額未逾50萬元，本院爰依民事訴訟法第389條第1項第5款之
    規定依職權宣告假執行，被告均陳明願供擔保免為假執行，
    核無不合，爰酌定被告免為假執行應供擔保金額。至原告敗
    訴部分，其假執行之聲請已失所附麗，應予駁回。
六、本件事證已臻明確，兩造其餘之主張、陳述暨攻擊防禦方法
    與證據，經本院斟酌後，認與本件判決結果已不生影響，故
    不一一加予論述，附此敘明。
七、據上論結，原告之訴為一部有理由，一部無理由，依民事訴
    訟法第79條、第389條第1項第5款、第392條第2項，判決如
    主文。
中　　華　　民　　國　　111 　年　　12　　月　　20　　日
                  民事第四庭    法　官　莊佩頴
以上正本係照原本作成
如對本判決上訴，須於判決送達後20日內向本院提出上訴狀。如
委任律師提起上訴者，應一併繳納上訴審裁判費。
中　　華　　民　　國　　111 　年　　12　　月　　20　　日
                            書記官　李瑞芝